【裁判字號】    99,訴,1123
【裁判日期】    990813
【裁判案由】    侵權行為損害賠償等
【裁判全文】
臺灣板橋地方法院民事判決              99年度訴字第1123號
原      告  丙○○
            丁○○
被      告  甲○○
            乙○○
上列當事人間侵權行為損害賠償事件，經本院於民國99年7 月26
日言詞辯論終結，判決如下：
    主  文
原告之訴駁回。
訴訟費用由原告負擔。
    事實及理由
一、原告起訴主張略以：原告2 人為夫妻，坐落臺北縣樹林市○○段850 、851 、854 、852 、853 地號土地為原告丁○○
    所有，然852 、853 地號土地不知何故於民國74年間登記為
    國有，但該土地一直是原告在耕作，應為原告丁○○所有，
    所以原告將土地圍起來。然被告未經原告同意，在95年12月
    間，連續6 天開車擅自闖入原告私有土地停放，大約停放半
    個月，並毀損原告丙○○設於上開土地上之鐵鍊及鑰匙，且
    被告竟向警方陳稱852 、853 地號土地為被告所有，並報警
    誣告原告丁○○妨害自由，讓原告精神受到折磨，故依侵權
    行為之法律關係，請求被告賠償原告精神上之損害及賠償原
    告遭毀損之鐵鍊、鑰匙等語，併為聲明：被告應給付原告2
    人各新臺幣（下同）80萬元。
二、被告則以：原告本件所訴事件，發生於95年12月12日，被告
    將車號9A-6108 號自用小客車停放在臺北縣樹林市○○段85
    2 、853 地號之國有土地上而起，原告曾向臺灣板橋地方法
    院檢察署（下稱板橋地檢署）對被告提出告訴，經板橋地檢
    署以98年度偵字第2041號為不起訴處分，並經臺灣高等法院
    檢察署以98年度上聲議字第2450號處分書駁回再議確定，可
    判定原告於當天即已知悉損害及賠償義務人，迄今已逾民法
    第197 條第1 項前段規定之2 年時效，被告要提時效抗辯，
    又被告否認有原告主張之侵權行為，系爭852 、853 地號土
    地為國有地，並非原告所有，被告前對原告丁○○提出妨害
    自由告訴，已經鈞院96年度易字第3066號、台灣高等法院97
    年度上易字第711 號判決丁○○有罪確定，原告丁○○因而
    心生怨懟，胡亂提出告訴，故原告之訴顯無理由等語，資為
    抗辯，併均為答辯聲明：原告之訴駁回。
三、按民法第197 條第1 項前段規定：「因侵權行為所生之損害
    賠償請求權，自請求權人知有損害及賠償義務人時起，二年
    間不行使而消滅。」。同法第144 條第1 項規定：「時效完
    成後，債務人得拒絕給付。」。本件原告係於99年5 月13日
    提起本件訴訟，有其起訴狀上本院收狀戳可證。而原告主張
    ：被告於95 年12 月間，破壞原告丙○○設於前開土地之鐵
    鍊及鑰匙，且未經原告同意，連續數次開車闖入原告前開土
    地內停放，並誣告原告丁○○妨害自由，因認被告上開毀損
    、侵占土地、誣告之行為，侵害原告權利，故依侵權行為之
    法律關係請求損害賠償等語，被告則否認有何侵權行為，並
    提出時效抗辯，是本件應先審究之爭點為：原告本件侵權行
    為損害賠償請求權之消滅時效是否已完成？茲分述如下：
  (一)就原告主張被告侵占土地部分：
    查原告丙○○於本件99年7 月26日言詞辯論期日到庭陳稱：
    「（問：被告二人侵占行為的事實？）就是被告2 人95年12
    月間連續6 天開車進入我851 地號土地上的行為。大概停了
    半個月，都是95年12月間發生的事。」等語，原告丁○○亦
    到庭陳稱：「侵占行為的事實就是如原告丙○○所言。被告
    2 人於95年12月間連續停放車輛在我們851 地號土地」等語
    。且查被告甲○○於95年12月12日，曾將車號9A-6108 號自
    用小客車停放於前開852 、853 地號土地上，經原告丁○○
    將上開空地出入口封鎖，使被告甲○○上開車輛無法出入，
    經甲○○於同日報警處理，並對原告丁○○提出妨害自由告
    訴，台北縣政府警察局樹林分局（下稱樹林分局）並先後2
    次通知丁○○至警局製作筆錄，該2 次通知書分別於96年3
    月5 日、96年4 月9 日均由原告丙○○簽收，有樹林分局送
    達證書2 紙附於板橋地檢署96年度偵字第21 0605 號偵查卷
    可稽（見上開偵查卷第5 、6 頁）。嗣經板橋地檢署檢察官
    於96年9 月28日以96年度偵緝字第2329號起訴書對原告丁○○提起公訴，並經本院刑事庭於96年12月31日以96年度易字
    第3066號刑事判決丁○○以強暴妨害人行使權利，處拘役10
    日，減為拘役5 日，如易科罰金，以1,000 元折算1 日。丁○○不服，提起上訴，經台灣高等法院於97年5 月27日以97
    年度上易字第711 號刑事判決上訴駁回確定，業經本院調閱
    上開刑事偵審卷。是可認原告於95年12月間，即已知被告連
    續數次開車停放於前開土地上，迄99年5 月13日原告提起本
    件訴訟時，顯已逾2 年之消滅時效。
  (二)就原告主張被告誣告原告丁○○妨害自由部分：
    原告主張：被告有誣告原告丁○○妨害自由之侵權行為。而
    查：兩造於95年12月12日因前開停車糾紛，被告甲○○於95
    年12月12日報警處理，並於同日向樹林分局樹林派出所對原
    告丁○○提出妨害自由之告訴，丁○○經樹林分局通知未到
    ，板橋地檢署傳訊未果，復經拘提無著，遂發布通輯，丁○○於96年8 月1 日為警緝獲，同年月2 日移送板橋地檢署初
    次訊問，嗣於同年月21日經板橋地檢署檢察官同時傳訊原告
    丁○○及告訴人即甲○○，甲○○於偵查庭當面確認要提出
    告訴一節，業經本院調閱板橋地檢署96年度偵字10605 號、
    96年度偵緝字第2329號偵查卷查認明確，故可認為原告丁○○至遲於96年8 月21日，即已知甲○○對其提起妨害自由告
    訴之事實，迄99年5 月13日原告提起本件訴訟時，顯已逾2
    年之消滅時效。至被告乙○○則並未對原告丁○○提出任何
    妨害自由之告訴，是原告主張被告乙○○有誣告丁○○妨害
    自由之侵權行為，即無足採。
  (三)就原告主張被告毀損原告丙○○之鐵鍊及鑰匙部分：
    原告主張：原告丙○○設於前開土地上之鐵鍊、鑰匙，遭被
    告損毀等語，惟為被告所否認。而查：原告丙○○於98年間
    ，曾以被告2 人於95年12月15日或16日，毀損其設於前開土
    地上之鐵鍊、鑰匙，而對被告2 人提出毀棄損壞告訴，丁○○於該案則以證人身分證稱：95年12月15日或16日下午5 、
    6 時許，上開鐵鍊及鐵鎖遭破壞當天，伊有帶配偶丙○○去
    現場看，她也有看到被告乙○○在場，知道是被告甲○○之
    兄弄壞的等語；丙○○則以告訴人身分指稱：遭破壞當天伊
    就到現場，伊先生就指被告乙○○說是這個人破壞鐵鍊等語
    ，業經本院調閱板橋地檢署98年度偵字第2041號、臺灣高等
    法院檢察署98年度上聲議字第2450號偵查卷，足徵原告上開
    主張被告毀損鐵鍊、鑰匙之侵權行為，原告於95年12月15日
    或16日當時即已知悉，迄99年5 月13日原告提起本件訴訟時
    ，亦已逾2 年之消滅時效。
四、從而，原告本件主張之侵權行為損害賠償請求權，均已罹於
    消滅時效，既如前述，則被告抗辯消滅時效完成，依法自得
    拒絕給付。因此，原告依侵權行為之法律關係，請求被告給
    付原告丙○○、丁○○各80萬元，均無理由，應予駁回。
五、本件事證已臻明確，兩造所為之其他主張、陳述並所提之證
    據，經審酌後，認均與本件之結論無礙，不再一一論述，附
    此敘明。
結論：原告之訴為無理由，依民事訴訟法第78條、第85條第1項
前段，判決如主文。
中    華    民    國    99    年    8     月    13    日
                  民事第一庭    法  官  黃信樺
以上正本係照原本作成
如對本判決上訴，須於判決送達後20日內向本院提出上訴狀。如
委任律師提起上訴者，應一併繳納上訴審裁判費。
中    華    民    國    99    年    8     月    13    日
                                書記官  李佳靜

司法院資訊處製作；財團法人民間司法改革基金會備份。
